【裁判字號】    98,上訴,345
【裁判日期】    990511
【裁判案由】    違反毒品危害防制條例
【裁判全文】
臺灣高等法院花蓮分院刑事判決         98年度上訴字第345號
上  訴  人
即  被  告  甲○○
上列上訴人因違反毒品危害防制條例案件，不服臺灣花蓮地方法
院98年度訴字第339號中華民國98年9月25日第一審判決（起訴案
號：臺灣花蓮地方法院檢察署98年度毒偵字第360號、98年度偵
字第2389號），提起上訴，本院判決如下：
    主  文
上訴駁回。
    事  實
一、甲○○前有施用毒品前科，其於民國88年間因施用第一級毒
    品，經臺灣花蓮地方法院以88年度毒聲字第63號裁定送觀察
    勒戒，並以88年度毒聲字第224號裁定送強制戒治後，於88
    年10月11日停止戒治出獄，5年內復因施用第一級及第二級
    毒品案件，經臺灣花蓮地方法院以94年度訴字第137號判處
    有期徒刑1年6月確定，嗣經減刑為有期徒刑8月，於97年6月
    10日縮刑期滿執行完畢。詎猶不知悔改，復基於施用第一級
    毒品及第二級毒品之犯意，於98年5月28日早上某時，在花
    蓮市○○路路邊其自小客車內，將第一級毒品海洛因及第二
    級毒品安非他命混合置入吸食器內燃燒後施用其煙霧之方式
    ，同時施用該第一級及第二級毒品。嗣於同年月28日18時許
    ，在花蓮縣吉安鄉○○路○段256號前為警緝獲，並扣得其所
    有供上開施用第一級及第二級毒品所用之吸食器1組。
二、案經花蓮縣警察局吉安分局移送臺灣花蓮地方法院檢察署檢
    察官偵查起訴。
    理  由
甲、證據能力方面
    本件被告甲○○於原審準備程序中就檢察官起訴之犯罪事實
    為有罪之陳述，原審乃依檢察官及被告之同意，裁定依簡式
    審判程序進行審理，此有原審98年8月18日準備程序筆錄及
    裁定在卷可按（原審卷第37頁至第42頁），原審審理時，有
    關證據能力部分，依刑事訴訟法第273條之2規定，自不受同
    法第159條第1項傳聞法則規定之限制。又被告提起上訴後，
    屢經本院合法傳喚均未到庭，而觀諸其上訴理由（本院卷第
    7頁至第12頁）並未爭執證據能力，迄於本院99年4月27日言
    詞辯論終結前，亦未聲明異議，故參諸同法第159條之5規定
    意旨，本院審酌慈濟大學濫用藥物檢驗中心98年6月10日慈
    大藥字第98061003號函檢送之委驗檢體檢驗總表，及法務部
    調查局98年8月21日調科壹字第09800445020號函文意見，其
    證據力均無明顯偏低之情形，該等證據核無不當之處，均應
    有證據能力。
乙、實體方面
一、認定犯罪事實所憑之證據及理由
(一)本件被告甲○○於上開時地同時施用第一級毒品海洛因及第
    二級毒品安非他命之犯罪事實，業據被告於原審審理中坦承
    不諱（原審卷第38頁、第59頁）；又被告於警查獲後，經警
    採其尿液送檢驗結果，呈嗎啡類及安非他命類陽性反應，亦
    有慈濟大學濫用藥物檢驗中心98年6月10日慈大藥字第98061
    003號函檢送之委驗檢體檢驗總表在卷可佐（詳警卷Ａ卷第6
    頁至第8頁）。
(二)又尿液檢驗結果同時有嗎啡及安非他命陽性反應，固可證明
    有施用鴉片類及安非他命類毒品之事實，但係分別或混同施
    用海洛因及安非他命所致，無法僅由尿液檢出之毒品代謝物
    濃度逕行推斷等，有卷附法務部調查局98年8月21日調科壹
    字第09800445020號函可參（原審卷第48頁）。
(三)此外復有被告於偵查中自承係其所有供以施用本件毒品所用
    之吸食器1組扣案足資佐證。被告自白核與事實相符。被告
    上揭施用第一級及第二級毒品之犯行，事證明確，堪以認定
    。
二、論罪之理由
(一)核被告所為，係犯毒品危害防制條例第10條第1項及第2項之
    施用第一級毒品海洛因及第二級毒品安非他命之罪。其施用
    第一級毒品及第二級毒品前後持有各該毒品之低度行為，均
    為施用之高度行為所吸收，不另論罪。被告同時施用第一級
    毒品及第二級毒品，係一行為觸犯數罪名之想像競合犯，應
    依刑法第55條規定從一重之施用第一級毒品海洛因論斷。
(二)被告有事實欄所載經執行有期徒刑完畢之事實，有臺灣高等
    法院被告前案紀錄表在卷可稽，其於有期徒執行完畢後5年
    內再犯有期徒刑之本罪，為累犯，應依刑法第47條第1項規
    定加重其刑。
三、上訴駁回之理由
(一)原審法院審理後，認被告犯行明確，適用毒品危害防制條例
    第10條第1項、第2項，刑法第11條前段、第47條第1項、第
    55條、第38條第1項第2款等規定，且審酌被告為國中畢業之
    無業中年男子，自85年間起即有麻藥前科，13年來歷經觀察
    、勒戒、強制戒治處分，卻仍無法戒除施用毒品之惡習，已
    於強制戒治執行完畢後5年內再犯施用毒品案件，本次又同
    時施用海洛因、安非他命乙次，顯見戒除毒癮之意志薄弱，
    兼衡施用毒品主要戕害自身健康，對社會所生危害非鉅，及
    犯罪後坦承犯行，態度尚佳等一切情狀，量處有期徒刑1年2
    月，並就扣案吸食器1組宣告沒收等，其認事用法並無違誤
    ，量刑亦稱妥適，應予維持。
(二)被告上訴意旨空言指稱原審量刑過重，檢察官未予緩起訴之
    機會云云，並指摘原判決不當，均為無理由，應予駁回。
丙、程序方面
一、按被告經合法傳喚，無正當理由不到庭者，得不待其陳述逕
    行判決，刑事訴訟法第371條定有明文。
二、本件前經本院定期98年4月13日審理時，被告未到庭而提出
    行政院衛生署花蓮醫院99年4月12日乙種診斷證明書（本院
    卷第85頁），以證明其於99年4月12日因消化性潰瘍就診及
    須休養，無法到庭，據為其不到庭之正當理由。經本院向行
    政院衛生署花蓮醫院函調被告病歷資料，被告99年4月12 日
    固確有就診，然病歷上僅有被告之陳述，雖記載「急性消化
    性潰瘍併出血」，但醫囑上亦僅開立二藥物（歐克胃及癒吐
    寧），是被告於99年4月13日前一日固有就診之事實，但於
    99年4月13日審理期日是否確因疾病無法到庭，已非無疑。
    本院嗣改定期於99年4月27日審理，該審理期日之傳票於99
    年4月16日寄存於被告住所轄區中華派出所，有送達證書在
    卷可稽（本院卷第86頁），是依民事訴訟法第138條第2項規
    定，該審理傳票於99年4月26日即生送達效力，當已合法送
    達被告。茲被告固於99年4月27日上午10時許將聲請狀遞由
    本院收發轉送（詳本院卷第127頁），而以因疾病為由，聲
    請延期審理，並提出行政院衛生署花蓮醫院99年4月26日乙
    種診斷證明書為證（本院卷第132頁），但何以被告於本院
    審理庭前即會因「消化性潰瘍」就診，已不無有疑。復觀諸
    該診斷證明書醫囑欄僅記載「門診治療中，宜療養」，顯見
    被告病情並非嚴重，而被告既僅須門診治療，尚難認其於就
    診翌日仍無法到庭。故其以此為由拒不到庭，自難認有正當
    理由。從而，被告經合法傳喚無正當理由不到庭，依上揭規
    定，本院自得不待其陳述逕行判決。
據上論斷，應依刑事訴訟法第368條、371條，判決如主文。
本案經檢察官朱秋菊到庭執行職務。
中    華    民    國    99    年    5     月    11    日
                  刑事庭審判長法  官  何方興
                              法  官  王紋瑩
                              法  官  許仕楓
以上正本證明與原本無異。
如不服本判決，應於收受送達後10日內向本院提出上訴書狀，其
未敘述理由者，並得於提起上訴狀後10日內向本院補提理由書（
均須按他造當事人之人數附繕本）「切勿逕送上級法院」。
中    華    民    國    99    年    5     月    11    日
                              書記官  陳有信
附錄本判決論罪科刑法條：
毒品危害防制條例第10條
施用第一級毒品者，處6月以上5年以下有期徒刑。
施用第二級毒品者，處3年以下有期徒刑。

司法院資訊處製作；財團法人民間司法改革基金會備份。
